臺灣彰化地方法院刑事判決
110年度訴字第353號
公  訴  人  臺灣彰化地方檢察署檢察官  
被      告  楊惠菁

                    籍設臺中市○○區○○路0○0號(法務部&ZZZZ; ○○○○○○○○○)


上列被告因詐欺案件，經檢察官提起公訴(109年度偵字第9063號
、第10857號)，本院判決如下：
    主    文
楊惠菁犯如附表各編號所示之罪，各處如附表各編號所示之刑及
沒收。應執行有期徒刑壹年柒月。沒收部分併執行之。　　
    犯罪事實
一、楊惠菁知悉嚴重特殊傳染性肺炎(又稱新型冠狀病毒肺炎，
    簡稱COVID-19，下稱新冠肺炎)為行政院衛生福利部於民國1
    09年1月15日公告，並刊登於行政院公報之第五類法定傳染
    病，亦知悉中央流行疫情指揮中心已於同年1月30日公告自
    同年2月1日起，全數徵用國內口罩工廠生產之一般醫用口罩
    及外科手術口罩，民生需求由超商、藥妝、藥局、醫材等通
    路提供，釋出口罩將限制民眾購買數量之政策，一般民眾獲
    取口罩極為不易。其因缺錢使用，明知自己並無口罩可供販
    售，竟意圖為自己不法之所有，基於以網際網路對公眾散布
    而犯詐欺取財之各別犯意，以旋轉拍賣帳號“xiaoxinc355”
    ，自109年3月間某日，利用網際網路在旋轉拍賣網頁上，公
    開張貼「有口罩可供販售」等不實訊息，並以0000000***號
    行電話門號(申登人為林應權，所涉罪嫌另由檢察官為不起
    訴處分，該門號係楊惠菁向林應權借用)、0000000***號行
    動電話門號作為聯絡電話，以此方式向瀏覽之公眾散布不實
    販售訊息。致附表所示之吳沛愉、莊芮淇、林家伶、張伊鎔
    、呂靜嵐、王元潔等人上網瀏覽見聞該不實販售訊息，信以
    為真而陷於錯誤，下訂單購買口罩，並依指示匯款至楊惠菁
    向温金鳳(林應權之妻，所涉罪嫌由檢察官另為不起訴處分)
    借用之合作金庫商業銀行中清分行帳號000000000****號帳
    戶(下稱本案合作金庫銀行帳戶，匯款時間、匯款金額詳如
    附表所示)。楊惠菁於上開吳沛愉等人匯款後，持本案合作
    金庫銀行帳戶金融卡至彰化縣○○鎮○○路00號「OK超商溪湖向
    上店」、彰化縣○○市○○街00號之「萊爾富超商員林鐵站店」
    、彰化縣○○鄉○○路000號「大潤發員林店」、彰化縣○○鄉○○
    路0號「大村郵局」、新北市○○區○○路0段0號「7-11超商南
    雅門市」、新北市○○區○○路0號「全家超商板橋欣興門市」
    、臺中市○區○○路0號「中國醫藥大學醫院立夫大樓」、新北
    市板橋區縣○○道0段0號B1「全家超商板橋車站店」、新北市
    ○○區○○路0000號1樓等處所設置之自動櫃員機提領詐騙款項
    。嗣因吳沛愉、莊芮淇、林家伶、張伊鎔、呂靜嵐、王元潔
    未收到口罩，發現受騙報警，經警循線查悉上情。
二、案經吳沛愉訴由高雄市政府警察局前鎮分局、林家伶訴由新
    北市政府警察局中和分局、張伊鎔訴由新北市政府警察局淡
    水分局、呂靜嵐訴由桃園市政府警察局楊梅分局、王元潔訴
    由新北市政府警察局海山分局移由桃園市政府警察局刑警大
    隊報告臺灣桃園地方檢察署檢察官陳請臺灣高等檢察署檢察
    長核轉臺灣彰化地方檢察署檢察官，暨彰化縣警察局溪湖分
    局報告臺灣彰化地方檢察署檢察官偵查起訴。
    理    由
一、證據能力部分
(一)被告以外之人於審判外之陳述，雖不符刑事訴訟法第159條
    之1至第159條之4等規定，而經當事人於審判程序同意作為
    證據，法院審酌該言詞陳述或書面陳述作成時之情況，認為
    適當者，亦得為證據，刑事訴訟法第159條之5第1項定有明
    文。查本判決所引用被告以外之人於審判外之言詞及書面陳
    述，公訴人及被告楊惠菁於本院審理時均同意有證據能力(
    見本院卷第235、245頁)。而本院審酌該等供述證據作成及
    取得之狀況，並無違法、不當或顯不可信之情形，且為證明
    被告犯罪事實存否所必要，以之作為證據，認屬適當，依上
    開規定，均具有證據能力。
(二)本案以下所引用之非供述證據，並無證據證明係違法取得，
    復經本院依法踐行調查程序，該等證據自得作為本案裁判之
    資料。　　
二、認定犯罪事實所憑之證據及理由
    上開犯罪事實，業據被告於本院審理時坦承不諱(見本院卷
    第234、248、249頁)。並經證人温金鳳、林應權於警詢、偵
    查中、證人江政揚於偵查時證述在卷(見警卷第13至17、21
    至25頁，109年度偵字第9063號卷第56、57頁，109年度偵字
    第10857號卷第43頁)。復有如附表「證據及出處」欄所示之
    證據、通聯調閱查詢單(見警卷第49頁)、本案合作金庫銀行
    帳戶之開戶基本資料、歷史交易明細查詢結果(見警卷第53
    至58頁)、監視器錄影畫面擷取照片(見警卷第31至47頁，10
    9年度偵字第15895號卷第29頁)、旋轉拍賣會員申登資料、
    旋轉拍賣會員註冊電話申登人資料(以上見109年度偵字第15
    895號卷第33、197頁，109年度偵字第10857號卷第51、53頁
    )、聯邦商業銀行109年6月30日聯業管(集)字第10910334186
    號函、玉山銀行個金集中部109年7月7日玉山個(集中)字第1
    090075414號函、中華郵政股份有限公司109年7月1日儲字第
    1090159175號函、永豐商業銀行作業處109年7月1日金融資
    料查詢回覆函、國泰世華商業銀行存匯作業管理部109年6月
    29日國世存匯作業字第1090090539號函、華南商業銀行股份
    有限公司台中分行109年7月8日華中存字第1090000215號函
    、台新國際商業銀行109年9月30日台新作文字第10913148號
    函、板橋區農會109年7月2日板農(信)字第1090003536號函
    、合作金庫商業銀行109年7月29日合金總電字第1092104710
    號函、中國信託商業銀行股份有限公司109年8月6日中信銀
    字第109224839192040號函(以上見109年度偵字第15895號卷
    第223、229至231、237、245、251、257、263、273、297、
    303頁)等資料在卷可稽。足認被告上開任意性之自白與事實
    相符，堪以採信。綜上所述，本案事證明確，被告犯行堪以
    認定，應予依法論科。
三、論罪科刑
(一)被告在不特定多數人可得透過網際網路瀏覽之旋轉拍賣網頁
    ，公開張貼「有口罩可供販售」等不實訊息，吸引買家與其
    聯絡交易，自屬以網際網路對公眾散布之方式詐欺無訛。是
    核被告所為，均係犯刑法第339條之4第1項第3款之以網際網
    路對公眾散布而犯詐欺取財罪。
(二)公訴意旨雖認為被告與旋轉拍賣帳號“xiaoxinc355”之使用
    人共同為本案犯行，係共同正犯。惟查，被告於本院審理時
    已坦承係其以上開旋轉拍賣帳號張貼販賣口罩之不實訊息，
    並提領詐欺所得贓款等情(見本院卷第248頁)。是公訴意旨
    認為本案另有共同正犯一情，容有誤會。
(三)刑法處罰之加重詐欺取財罪係侵害個人財產法益之犯罪，其
    罪數計算，依一般社會通念，應以被害人數、被害次數之多
    寡，決定其犯罪之罪數。而被告對犯罪事實欄一所示告訴人
    吳沛愉、林家伶、張伊鎔、呂靜嵐、王元潔、被害人莊芮淇
    所為加重詐欺取財罪(共6罪)間，犯意各別，行為互殊，且
    侵害不同告訴人、被害人之法益，應予分論併罰。
(四)爰以行為人之責任為基礎，審酌被告正值青壯年齡，不思循
    正當途徑獲取財物，竟利用新冠肺炎疫情嚴峻，民眾需要口
    罩之機會，以網際網路對公眾散布之方式詐取財物，致告訴
    人吳沛愉、林家伶、張伊鎔、呂靜嵐、王元潔、被害人莊芮
    淇受有財產損害，被告所為應予非難。併斟酌被告各該犯罪
    之動機、目的、手段、上開告訴人、被害人所受財產損害程
    度，被告犯罪後，於本院審理時坦承全部犯行，惟未能與前
    揭告訴人、被害人達成和解，賠償其等所受損害。兼考量被
    告自述教育程度為大學畢業，曾從事行政工作，每月收入新
    臺幣2萬3000元，育有4個小孩，及公訴人對於被告科刑範圍
    之意見(見本院卷第250頁)等一切情狀，分別量處如主文所
    示之刑。另斟酌被告各該犯罪情節、犯罪手法雷同、行為次
    數及危害法益等情狀，經整體評價後，定其應執行之刑如主
    文所示。
(五)沒收部分
  1.被告詐欺如附表所示告訴人、被害人之犯罪所得詳如附表「
    犯罪所得」欄所載。該等犯罪所得雖均未扣案，然皆未實際
    發還如附表所示之告訴人、被害人，亦無刑法第38條之2第2
    項所定得不宣告沒收或酌減之情形。爰依刑法第38條之1第1
    項前段、第3項規定宣告沒收，於全部或一部不能沒收或不
    宜執行沒收時，追徵其價額。
　2.扣案之金融卡1張，依卷附桃園市政府警察局刑事警察大隊
    扣押物品清單所載(見109年度偵字第15895號卷第285頁)，
    係證人温金鳳所有，並非被告所有。且檢察官亦未聲請宣告
    沒收，爰不予宣告沒收。
據上論斷，應依刑事訴訟法第299條第1項前段(參考司法院頒布
之「刑事裁判書類簡化原則」，僅引用程序法條)，判決如主文
。
本案經檢察官賴志盛提起公訴，檢察官黃建銘到庭執行職務。
中    華    民    國   111  年    1    月    6   日
                  刑事第三庭   審判長法  官  廖健男
                                     法  官  胡佩芬
                                     法  官  林慧欣
以上正本證明與原本無異。　　　　　　　　　　　　　　　　
如不服本判決應於收受判決後20日內向本院提出上訴書狀，並應
敘述具體理由。其未敘述上訴理由者，應於上訴期間屆滿後20日
內向本院補提理由書(均須按他造當事人之人數附繕本)「切勿逕
送上級法院」。
告訴人或被害人對於判決如有不服具備理由請求檢察官上訴者，
其上訴期間之計算係以檢察官收受判決正本之日期為準。
中    華    民    國   111  年    1    月    6   日
                                     書記官  楊雅芳  
附表：
編號 告訴人/被害人 詐欺情形(時間為民國；金額為新臺幣) 犯罪所得 (新臺幣) 證據及出處 罪名、宣告刑及沒收  1 吳沛愉 (提出告訴) 吳沛愉於109年3月9日19時57分許，上網瀏覽見聞前述楊惠菁在旋轉拍賣網頁上張貼之不實販售口罩訊息後，信以為真，陷於錯誤。透過網路與楊惠菁使用之旋轉拍賣帳號“xiaoxinc355”聯繫，及以楊惠菁所留之0000000***號行電話門號與楊惠菁聯繫後，依指示先後於109年3月13日22時13分許、109年3月14日9時9分許、109年3月16日22時4分許，分別匯款3500元、1000元、1000元至本案合作金庫銀行帳戶，合計購買100盒口罩。 5500元 1、告訴人吳沛愉於警詢時之證述(見警卷第59至61頁)。 2、高雄市政府警察局前鎮分局一心路派出所受理刑事案件報案三聯單、受理詐騙帳戶通報警示簡便格式表、受理各類案件紀錄表(見警卷第65、71、77頁)。 3、金融機構聯防機制通報單(見警卷第73頁)。 4、內政部警政署反詐騙諮詢專線紀錄表(見警卷第75、76頁)。 5、轉帳交易明細(見警卷第79頁)。 6、告訴人吳沛愉與使用旋轉拍賣帳號“xiaoxinc355”之人之對話紀錄擷圖(見警卷第81至101頁)。 楊惠菁以網際網路對公眾散布而犯詐欺取財罪，處有期徒刑壹年貳月。未扣案之犯罪所得新臺幣伍仟伍佰元沒收，於全部或一部不能沒收或不宜執行沒收時，追徵其價額。  2 莊芮淇 莊芮淇於109年3月5日23時30分許，上網瀏覽見聞前述楊惠菁在旋轉拍賣網頁上張貼之不實販售口罩訊息後，信以為真，陷於錯誤。透過網路與楊惠菁使用之旋轉拍賣帳號“xiaoxinc355”聯繫後，依指示先後於109年3月6日18時2分許、109年3月9日19時40分許、109年3月10日10時18分許、109年3月10日12時30分許，分別匯款2200元、4400元、1650元、1萬8700元至本案合作金庫銀行帳戶，購買每盒單價220元之口罩數盒。 2萬6950元 1、被害人莊芮淇於警詢時之證述(見警卷第103至106頁)。 2、內政部警政署反詐騙諮詢專線紀錄表(見警卷第107頁)。 3、臺中市政府警察局第四分局南屯派出所受理刑事案件報案三聯單、受理各類案件紀錄表、受理詐騙帳戶通報警示簡便格式表(見警卷第109、113、115頁)。 4、金融機構聯防機制通報單(見警卷第117頁)。 5、被害人莊芮淇之合作金庫銀行網路銀行交易明細(見警卷第119頁)。 6、被害人莊芮淇與使用旋轉拍賣帳號“xiaoxinc355”之人之對話紀錄擷圖(見警卷第121頁)。 楊惠菁以網際網路對公眾散布而犯詐欺取財罪，處有期徒刑壹年肆月。未扣案之犯罪所得新臺幣貳萬陸仟玖佰伍拾元沒收，於全部或一部不能沒收或不宜執行沒收時，追徵其價額。  3 林家伶 (提出告訴) 林家伶於109年3月8日20時30分許，上網瀏覽見聞前述楊惠菁在旋轉拍賣網頁上張貼之不實販售口罩訊息後，信以為真，陷於錯誤。透過網路與楊惠菁使用之旋轉拍賣帳號“xiaoxinc355”聯繫後，依指示於109年3月8日20時42分許，匯款1160元至本案合作金庫銀行帳戶，購買5盒口罩。 1160元 1、告訴人林家伶於警詢時之證述(見警卷第127至129頁)。 2、內政部警政署反詐騙諮詢專線紀錄表(見警卷第131頁)。 3、新北市政府警察局中和分局員山派出所受理詐騙帳戶通報警示簡便格式表、受理各類案件紀錄表(見警卷第133、131-1頁)。 4、金融機構聯防機制通報單(見警卷第135頁)。 5、告訴人林家伶與使用旋轉拍賣帳號“xiaoxinc355”之人之對話紀錄擷圖(見警卷第138、139頁)。 6、告訴人林家伶之轉帳交易紀錄(見警卷第130-1頁)。 楊惠菁以網際網路對公眾散布而犯詐欺取財罪，處有期徒刑壹年壹月。未扣案之犯罪所得新臺幣壹仟壹佰陸拾元沒收，於全部或一部不能沒收或不宜執行沒收時，追徵其價額。  4 張伊鎔 (提出告訴)  張伊鎔於109年3月13日9時許，上網瀏覽見聞前述楊惠菁在旋轉拍賣網頁上張貼之不實販售口罩訊息後，信以為真，陷於錯誤。透過網路與楊惠菁使用之旋轉拍賣帳號“xiaoxinc355”聯繫後，依指示先後於109年3月13日9時15分許、109年3月14日10時6分許、109年3月14日20時9許，分別匯款720元、2200元、3300元至本案合作金庫銀行帳戶，合計購買43盒口罩。 6220元 1、告訴人張伊鎔於警詢時之證述(見警卷第133-1至137-1頁)。 2、新北市政府警察局淡水分局水碓派出所受理詐騙帳戶通報警示簡便格式表、受理各類案件紀錄表、受理刑事案件報案三聯單(見警卷第139-1頁，109年度偵字第15895號卷第114、119頁)。 3、內政部警政署反詐騙諮詢專線紀錄表(見警卷第141頁)。　　 4、金融機構聯防機制通報單(見警卷第143頁)。 5、告訴人張伊鎔與使用旋轉拍賣帳號“xiaoxinc355”之人之對話紀錄擷圖(見警卷第145至153、157至165頁)。 6、告訴人張伊鎔之轉帳交易紀錄(見警卷第155至157頁)。 楊惠菁以網際網路對公眾散布而犯詐欺取財罪，處有期徒刑壹年貳月。未扣案之犯罪所得新臺幣陸仟貳佰貳拾元沒收，於全部或一部不能沒收或不宜執行沒收時，追徵其價額。  5 呂靜嵐 (提出告訴) 呂靜嵐於109年3月6日，上網瀏覽見聞前述楊惠菁在旋轉拍賣網頁上張貼之不實販售口罩訊息後，信以為真，陷於錯誤。透過網路與楊惠菁使用之旋轉拍賣帳號“xiaoxinc355”聯繫，及以楊惠菁所留之0000000***號行電話門號與楊惠菁聯繫後，依指示先後於109年3月8日8時3分許、109年3月9日6時53分許，分別匯款1萬2250元、450元至本案合作金庫銀行帳戶，合計購買110盒口罩。 1萬2700元 1、告訴人呂靜嵐於警詢時之證述(見警卷第167至171頁)。 2、內政部警政署反詐騙諮詢專線紀錄表(見警卷第175、177頁)。 3、桃園市政府警察局楊梅分局楊梅派出所受理詐騙帳戶通報警示簡便格式表、受理各類案件紀錄表、受理刑事案件報案三聯單(見警卷第179、183、185頁)。 4、金融機構聯防機制通報單(見警卷第181頁)。 楊惠菁以網際網路對公眾散布而犯詐欺取財罪，處有期徒刑壹年參月。未扣案之犯罪所得新臺幣壹萬貳仟柒佰元沒收，於全部或一部不能沒收或不宜執行沒收時，追徵其價額。  6 王元潔 (提出告訴) 王元潔於109年3月5日23時7分許，上網瀏覽見聞前述楊惠菁在旋轉拍賣網頁上張貼之不實販售口罩訊息後，信以為真，陷於錯誤。透過網路與楊惠菁使用之旋轉拍賣帳號“xiaoxinc355”聯繫後，依指示於109年3月6日15時29分許，匯款880元至本案合作金庫銀行帳戶，購買4盒口罩。 880元 1、告訴人王元潔於警詢時之證述(見警卷第187至189頁)。 3、內政部警政署反詐騙諮詢專線紀錄表(見警卷第191頁)。　 3、新北市政府警察局海山分局文聖派出所受理詐騙帳戶通報警示簡便格式表、受理各類案件紀錄表、受理刑事案件報案三聯單(見警卷第193、213、225頁)。 4、金融機構聯防機制通報單(見警卷第195頁)。 5、告訴人王元潔與使用旋轉拍賣帳號“xiaoxinc355”之人之對話紀錄擷圖(見警卷第197至211、215至223頁)。 6、告訴人王元潔之行動轉帳交易明細擷圖(見警卷第209頁)。 楊惠菁以網際網路對公眾散布而犯詐欺取財罪，處有期徒刑壹年壹月。未扣案之犯罪所得新臺幣捌佰捌拾元沒收，於全部或一部不能沒收或不宜執行沒收時，追徵其價額。  
附錄本案論罪科刑法條：　　
中華民國刑法第339條之4
犯第三百三十九條詐欺罪而有下列情形之一者，處一年以上七年
以下有期徒刑，得併科一百萬元以下罰金：
一、冒用政府機關或公務員名義犯之。
二、三人以上共同犯之。
三、以廣播電視、電子通訊、網際網路或其他媒體等傳播工具，
    對公眾散布而犯之。
前項之未遂犯罰之。